【裁判字號】    96,訴,2631
【裁判日期】    970131
【裁判案由】    違反毒品危害防制條例
【裁判全文】
臺灣彰化地方法院刑事判決              96年度訴字第2631號
公  訴  人  臺灣彰化地方法院檢察署檢察官
被      告  甲○○
上列被告因違反毒品危害防制條例案件，經檢察官提起公訴（96
年度毒偵字第5829號），本院以簡式審判程序判決如下：
    主    文
甲○○施用第一級毒品，處有期徒刑柒月。
    事    實
一、甲○○前因施用毒品案件，經本院裁定送觀察、勒戒後，認
    無繼續施用毒品之傾向，於民國（下同）90年7 月3 日執行
    完畢釋放。又於92、93年間，因連續施用第一、二級毒品案
    件，經本院於93年11月25日以93年度訴字第1126號判決分別
    判處有期徒刑8 月、4 月，定應執行刑為有期徒刑11月確定
    ；再因恐嚇案件，經本院於94年12月28日，以94年度易字第
    26號判決有期徒刑1 年2 月確定；復因連續施用第一、二級
    毒品案件，經本院於94年8 月22日以94年度訴字第998 號判
    決分別判處有期徒刑8 月、5 月，定應執行刑為有期徒刑11
    月確定。上揭罪刑經入監接續執行後，已於96年4 月26日假
    釋出監付保護管束，並於96年12月13日保護管束期滿未經撤
    銷，視為執行完畢（未構成累犯）。詎猶不知悛悔，另基於
    施用第一級毒品海洛因之犯意，於96 年9 月15日下午5 、6
    時許，在其位於彰化縣二林鎮華崙里詹厝巷11號之住處，以
    將海洛因加水混合後經由針筒注射手臂血管之方式，施用第
    一級毒品海洛因1 次。嗣於96年9 月17日上午9 時許，經警
    依法搜索後，採集其尿液送驗，結果呈海洛因代謝物嗎啡陽
    性反應，始悉上情。
二、案經彰化縣警察局田中分局報請臺灣彰化地方法院檢察署檢
    察官偵查起訴。
    理    由
一、除被告所犯為死刑、無期徒刑、最輕本刑為3 年以上有期徒
    刑之罪或高等法院管轄第一審案件者外，於前條第1 項程序
    進行中，被告先就被訴事實為有罪之陳述時，審判長得告知
    被告簡式審判程序之旨，並聽取當事人、代理人、辯護人及
    輔佐人之意見後，裁定進行簡式審判程序，刑事訴訟法第27
    3條之1第1項、第284條之1 分別定有明文。本件被告甲○○
    所涉係死刑、無期徒刑、最輕本刑為3 年以上有期徒刑之罪
    或高等法院管轄第一審案件以外之罪，並於本院行準備程序
    時就被訴事實為有罪之陳述，本院合議庭依前揭規定，經評
    議結果，裁定改由受命法官獨任行簡式審判程序，合先敘明
    。
二、上開事實，業據被告甲○○於警詢、本院準備程序及審理時
    坦承不諱（見臺灣彰化地方法院檢察署96年度毒偵字第5829
    號卷第3-6 頁，本院96年度訴字第2631號卷第18、24、25頁
    ），且查：
（一）被告尿液經以氣相層析質譜儀（即ＧＣ／ＭＳ）方法檢驗
      結果，確呈第一級毒品海洛因於人體代謝後之嗎啡陽性反
      應，有詮昕科技股份有限公司96年10月4 日第00000000號
      濫用藥物尿液檢驗報告1 紙、彰化縣警察局田中分局委託
      檢驗尿液代號與真實姓名對照認證單1 份附卷足證（見臺
      灣彰化地方法院檢察署96年度毒偵字第5829號卷第7 、8
      頁），是認被告自白核與事實相符。
（二）依鑑識實務，按海洛因施用入人體後水解還原成嗎啡，再
      循嗎啡之代謝方式排出體外，且吸食或施打煙毒者，經人
      體代謝作用於8 小時內，即有30％之量排出，24小時之後
      ，續有約剩餘量之90％再排出，72小時之後仍有剩餘微量
      排出，吸食或施打者個人體質不同，其排出時間亦會有差
      異。是依上開說明，佐以被告前揭尿液檢驗報告，被告自
      白於前揭時間施用第一級毒品海洛因1 次等語，足認被告
      自白核與事實相符，堪可採為論罪科刑之依據。
（三）現行毒品危害防制條例就施用毒品者，僅於「初犯」及「
      5 年後再犯」2 種情形，有其追訴條件之限制，即須於初
      犯經觀察、勒戒或強制戒治釋放後，5 年內均無施用毒品
      之行為，始能認其前所實施之觀察、勒戒或強制戒治已足
      遮斷毒癮，而得於5 年後再犯時，再予適用初犯之規定，
      重行觀察、勒戒等程序；倘5 年內已經再犯，被依法追訴
      處罰，縱其第3 次（或第3 次以上）施用毒品之時間在初
      犯釋放5 年以後，即與「5 年後再犯」之情形有別，且因
      已於「5 年內再犯」，顯見其再犯率甚高，原實施觀察、
      勒戒或強制戒治，已無法收其實效，而無5 年戒斷期之存
      在，自無再經觀察、勒戒及強制戒治之必要，應由檢察官
      逕行起訴（最高法院95年度第7 次刑事庭會議決定參照）
      。本件被告前因施用毒品案件，經本院裁定送觀察、勒戒
      後，認無繼續施用毒品之傾向，於90年7 月3 日執行完畢
      釋放；又於92、93年間，因連續施用第一、二級毒品案件
      ，經本院於93年11月25日以93年度訴字第1126號判決分別
      判處有期徒刑8 月、4 月，定應執行刑為有期徒刑11月確
      定；再因恐嚇案件，經本院於94年12月28日，以94年度易
      字第26號判決有期徒刑1 年2 月確定；復因連續施用第一
      、二級毒品案件，經本院於94年8 月22日以94年度訴字第
      998 號判決分別判處有期徒刑8 月、5 月，定應執行刑為
      有期徒刑11月確定。上揭罪刑經入監接續執行後，已於96
      年4 月26日假釋出監付保護管束，並於96年12月13日保護
      管束期滿未經撤銷，視為執行完畢，此有臺灣高等法院被
      告前案紀錄表及臺灣彰化地方法院檢察署刑案資料查註紀
      錄表各1 份在卷可參。揆諸前開決議意旨，因被告在前次
      觀察、勒戒執行完畢即90年7 月3 日後之5 年內，業有施
      用第一、二級毒品之行為，是本次被告於96年間再次施用
      毒品之犯行，即與5 年後再犯之情形有別，應依法追訴、
      審理，且本案事證明確，應予依法論科。
三、核被告甲○○所為，係犯毒品危害防制條例第10條第1 項之
    施用第一級毒品罪。其施用第一級毒品而持有之低度行為，
    為施用之高度行為所吸收，不另論罪。爰審酌被告前因施用
    毒品犯行曾經觀察、勒戒，竟又再行施用毒品，無視於毒品
    對於自身健康之戕害及國家對於杜絕毒品犯罪之禁令，惡性
    非輕，惟自始坦承犯行，施用之次數僅1 次，再本於施用毒
    品犯罪之人，亦為「病人」之考量等一切情狀，量處如主文
    所示之刑。另本件被告犯罪時間係在96年4 月24日以後，並
    不符合中華民國96年罪犯減刑條例所定之減刑要件，尚無依
    該條例規定予以減刑之餘地。
據上論斷，應依刑事訴訟法第273 條之1第1項、第299條第1項前
段，毒品危害防制條例第10條第1 項，判決如主文。
本案經檢察官莊佳瑋到庭執行職務。
中    華    民    國    97    年    1     月    31    日
                        刑事第三庭    法  官 林秉暉
上正本證明與原本無異。
如不服本判決，應於判決送達後10日內，向本院提出上訴書狀，
上訴書狀應「敘述具體上訴理由」，並按他造當事人之人數附繕
本。「切勿逕送上級法院」
中    華    民    國    97    年    1     月    31    日
                                      書記官 梁高賓
附錄論罪科刑法條：
毒品危害防制條例第10條第1項
施用第一級毒品者，處6月以上5年以下有期徒刑。


司法院資訊處製作；財團法人民間司法改革基金會備份。
